臺灣新北地方法院刑事判決
111年度訴字第189號
公  訴  人  臺灣新北地方檢察署檢察官
被      告  王昰博


選任辯護人  蔡宜庭律師
            林萬憲律師
上列被告因違反槍砲彈藥刀械管制案件，經檢察官提起公訴（11
0年度偵字第38061號），本院判決如下：
    主  文
王昰博犯非法製造槍砲之主要組成零件罪，處有期徒刑壹年玖 
月，併科罰金新臺幣肆仟元，罰金如易服勞役，以新臺幣壹仟元
折算壹日。又犯非法販賣槍砲之主要組成零件未遂罪，處有期徒
刑壹年玖月，併科罰金新臺幣肆仟元，罰金如易服勞役，以新臺
幣壹仟元折算壹日。應執行有期徒刑貳年，併科罰金新臺幣伍仟
元，罰金如易服勞役，以新臺幣壹仟元折算壹日。緩刑伍年，緩
刑期間付保護管束，並應向指定之政府機關、政府機構、行政法
人、社區或其他符合公益目的之機構或團體，提供壹佰小時之義
務勞務。
扣案如附表編號1、2所示之物均沒收；未扣案之犯罪所得新臺幣
壹仟元沒收，於全部或一部不能沒收或不宜執行沒收時，追徵其
價額。
    事  實
一、王昰博明知槍管乃槍砲彈藥刀械管制條例所管制之槍砲主要
    組成零件，未經中央主管機關許可，不得製造、持有及販賣
    ，竟基於製造及持有槍砲主要組成零件之犯意，於民國109
    年12月間，經由網際網路，向真實姓名年籍不詳、綽號「Be
    beco」之成年人，以新臺幣（下同）30,000元，購得無殺傷
    力之JP-915型號操作槍1支後，在其位於新北市三重區友人
    之住處，以友人所有之電鑽貫通上開操作槍之槍管1支，而
    製造如附表編號1所示槍枝之主要組成零件後而無故持有之
    。復另行起意，基於販賣槍砲主要組成零件之犯意，於110
    年4月27日之不詳時點，在其位於新北市○○區○○路000巷0弄0
    0號住處，持用扣案如附表編號2所示之行動電話，以帳號「
    Z0000000000」號登入網際網路露天拍賣網站，刊登販售JP9
    15型號、M9型號槍枝之文字訊息，嗣新北市政府警察局三峽
    分局員警於同日執行網路巡邏勤務時發現上開訊息，隨即喬
    裝買家，以通訊軟體微信暱稱「阿汀」與暱稱「霧」之王昰
    博達成協議，以25,000元之價格，購買JP-915型號槍枝1支
    ，並約定王昰博先寄送改造子彈3顆、買家則匯款1,000元至
    王昰博指定帳戶內作為訂金，惟王昰博嗣後表示改造子彈已
    完售，而改以2,000元販售JP915型號之已貫通金屬槍管1支
    （可供組成具殺傷力槍枝使用），並約定於110年5月2日以
    統一超商交貨便（代碼：C0000000）方式寄送商品至統一超
    商振裕門市，後經王昰博將如附表編號1所示已貫通之金屬
    槍管以上開方式寄送至員警指定之處所。嗣經警於110年5月
    6日下午1時許，持本院核發之搜索票，在王昰博位於新北市
    ○○區○○路000巷0弄00號之住處執行搜索，並扣得如附表編號
    2所示之行動電話1支，因而查悉上情。
二、案經新北市政府警察局三峽分局報告臺灣新北地方檢察署檢
    察官偵查起訴。
    理  由
壹、證據能力：
一、按被告以外之人於審判外之言詞或書面陳述，除法律有規定
    者外，不得作為證據，刑事訴訟法第159條第1項定有明文。
    又被告以外之人於審判外之陳述，雖不符刑事訴訟法第159
    條之1至第159條之4之規定，而經當事人於審判程序同意作
    為證據，法院審酌該言詞陳述或書面陳述作成時之情況，認
    為適當者，亦得為證據；當事人、代理人或辯護人於法院調
    查證據時，知有同法第159條第1項不得為證據之情形，而未
    於言詞辯論終結前聲明異議者，視為有前項之同意，刑事訴
    訟法第159條之5規定甚明，且其適用並不以「不符前四條之
    規定」為要件（最高法院104年度第3次刑事庭會議決議意旨
    參照）。查本案認定事實所引用被告王昰博以外之人於審判
    外之言詞或書面陳述，雖屬傳聞證據，惟檢察官、被告及辯
    護人於本院中均同意有證據能力（見本院卷第49、107頁）
    ，且於言詞辯論終結前，均未主張有刑事訴訟法第159條第1
    項不得為證據之情形，本院審酌此等證據作成時之情況，並
    無違法不當及證明力明顯過低之瑕疵，認以之作為證據應屬
    適當，而認該等證據資料皆有證據能力。
二、至於本院所引之非供述證據部分，經查並非違法取得，亦無
    依法應排除其證據能力之情形，應有證據能力。
貳、認定犯罪事實所憑之證據及理由：
一、上開犯罪事實，業據被告於本院中坦承不諱（見本院卷第10
    8頁），並有露天拍賣帳號「Z0000000000」註冊資料與交易
    紀錄（見110年度偵字第38061號卷【下稱偵卷】第39至47頁
    ）、被告於露天拍賣網站刊登販售槍枝訊息頁面擷圖、被告
    與喬裝買家之員警通訊軟體訊息記錄擷圖（見偵卷第59至76
    頁）、統一超商集吉門市監視器影像擷圖（見偵卷第83至91
    頁）、統一超商交貨便領取包裹、包裹拆封影像擷圖（見偵
    卷第77至81頁）、中國信託商業銀行帳戶000-000000000000
    號之開戶資料及金融交易明細（見偵卷第49至52頁）、被告
    持用IPHONE手機內通訊軟體訊息紀錄擷圖（見偵卷第93至11
    6頁）在卷可佐。又被告於事實欄所示時、地為警扣得如附
    表編號1、2所示之物，亦有本院110年度聲搜字第000736號
    搜索票影本2份、新北市政府警察局三峽分局搜索、扣押筆
    錄3份、扣押物品目錄表2份、扣押物品證明書3份（見偵卷
    第19至37頁）、扣案物品照片（見偵卷第17至18頁、第127
    頁、第139頁）在卷可參，且附表編號1所示之槍管，經送鑑
    驗，認係已貫通之金屬槍管（可供組成具殺傷力槍枝使用）
    ，為內政部公告之槍砲主要組成零件，且經組裝於適用槍枝
    上並裝填適用子彈試射結果，測得彈頭（直徑8.951mm、質
    量4.429g）發射速度為351.1公尺/秒，計算其動能為272.9
    焦耳，單位面積動能為433.6焦耳/平方公分。另試射完後，
    槍管完整未變形，無遇熱變形或膛炸等情形，此有內政部警
    政署刑事警察局110年6月21日刑鑑字第1100055152號鑑定書
    （見偵卷第53至54頁）、內政部110年7月7日內授警字第110
    0124730號函（見偵卷第55頁）、內政部警政署刑事警察局1
    11年5月20日刑鑑字第1110038955號函（見本院卷第77至78
    頁）在卷可證，足認被告上開自白與事實相符，堪予採信。
二、辯護人雖為被告辯護以：被告主觀上並不知悉這是未經許可
    製造、販賣槍砲主要組成零件，且被告製造槍砲主要組成零
    件，僅有被告之自白，別無其他補強證據等語（見本院卷第
    47、108頁）。惟查：
　1.觀諸被告與佯裝買家之員警間之對話紀錄，兩造係以25,000
    元合意購買JP-915型號槍枝1枝，衡酌一般玩具模型槍至多
    價值數千元之譜，倘被告欲販售與員警之槍枝係屬玩具模型
    槍，豈會開價達25,000元之高？且被告於對話紀錄中告知員
    警：「我賣很便宜了，這把賣完只售零件，有貨才會在賣，
    現在東西難進，沒辦法，現在抓得嚴，貨又難進，難改。…
    昨天賣掉了，出掉了。」（見偵卷第65至66頁）、「剛剛有
    進一把大M9。有要？」、「915改的好25真的便宜，隨便開
    都起碼便宜5000，因為身上剩最後一，25出一出不然前幾隻
    我都賣35」（見偵卷第69頁、第71頁）、「我身上兒子昨天
    都賣給朋友了，可以的話我寄通好的碳鋼管，碳鋼價格更高
    ，我出我自己通好的給你可嗎重點我比較抱歉，你如果可以
    接受的話，便宜你2000賣」（見偵卷第74至75頁），可見被
    告知道貨難進，抓得嚴，因為對佯裝買家之員警覺得抱歉，
    才便宜用2000元販售自己貫通的槍管，足徵被告辯稱不知悉
    上開槍管有殺傷力之言，顯係推託之詞，不足採信。
　2.又被告販售與佯裝買家之員警之槍管係已貫通之金屬槍管（
    可供組成具殺傷力槍枝使用），且經組裝於適用槍枝上並裝
    填適用子彈試射結果，測得彈頭（直徑8.951mm、質量4.429
    g）發射速度為351.1公尺/秒，計算其動能為272.9焦耳，單
    位面積動能為433.6焦耳/平方公分，另試射完後，槍管完整
    未變形，無遇熱變形或膛炸等情形，業如前述，並有前揭鑑
    定書及內政部、內政部警政署刑事警察局之函文在卷可佐，
    可證明被告確實已將原無殺傷力之槍管貫通，成為有殺傷力
    之槍管，且由被告與員警之對話紀錄亦可證明系爭槍管乃被
    告自行貫通無訛，是關於被告非法製造槍砲主要組成零件之
    犯行，並非僅有被告之自白，尚有前開補強證據可資為佐，
    辯護人為被告辯護以僅有被告之自白，別無其他補強證據為
    佐等語，顯屬誤會。　
三、綜上，本案事證明確，被告前開犯行均堪認定，均應依法論
    罪科刑。　　
參、論罪科刑：
一、核被告所為，係犯槍砲彈藥刀械管制條例第13條第1項之非
    法製造槍砲之主要組成零件及同條第5項、第1項之非法販賣
    槍砲之主要組成零件未遂罪。被告製造後持有上開槍砲主要
    組成零件之低度行為，為製造之高度行為所吸收，不另論罪
    。又按刑法上所謂犯罪行為之「吸收關係」，係指數犯罪行
    為之間具有高度行為、低度行為，或重行為、輕行為之關係
    ，或某種犯罪行為為他罪之階段行為（或部分行為），或某
    種犯罪行為之性質或結果當然包含有他罪之成分在內等情形
    而言。而槍砲彈藥刀械管制條例所定之非法製造槍枝之犯罪
    行為，與非法販賣槍枝之犯罪行為間，並不具有上開吸收關
    係，如其係基於販賣之意圖而製造，於刑法修正前，因行為
    人主觀上意欲犯某罪，但其犯該罪所實施之方法行為或其結
    果之行為，另又觸犯其他罪名，而得依刑法修正前第五十五
    條牽連犯之規定，從一重處斷，然於牽連犯之規定修正刪除
    後，其既係分別之二個犯罪行為，無論其販賣之意圖，係於
    製造時即有之，或嗣後另行起意，均應就所犯製造與販賣二
    罪予以分論併罰（最高法院98年度台上字第2349號判決要旨
    足資參照）。本件被告自承：我貫通槍管玩一陣子後，不想
    玩了，所以想要賣等語（見本院卷第106頁），足徵被告貫
    通槍管後，另行起意販賣與佯裝買家之員警，揆諸前揭判決
    意旨，應予分論併罰。
二、刑之減輕
　1.被告著手實行販賣槍砲主要組成零件而未遂，應依刑法第25
    條第2項規定減輕其刑。
　2.又刑法第59條規定犯罪之情狀可憫恕者，得酌量減輕其刑，
    其所謂「犯罪之情狀」，與同法第57條規定科刑應審酌之一
    切情狀，並非有截然不同之領域，於裁判上酌減其刑時，應
    就犯罪之一切情狀，予以全盤考量，審酌其犯罪有無可憫恕
    之事由（即有無特殊之原因與環境，在客觀上足以引起一般
    同情，以及宣告法定低度刑，是否猶嫌過重等等），以為判
    斷。而槍砲彈藥刀械管制條例第13條第1項之非法製造槍砲
    之主要組成零件罪，其法定刑為「3年以上10年以下有期徒
    刑，併科700萬元以下罰金」，然同為製造槍砲主要組成零
    件罪之人，其原因動機不一，犯罪情節未必盡同，或有專門
    製造工廠者，甚或僅止於自行改造零售者亦有之，其製造行
    為所造成危害社會之程度自屬有異，法律科處此類犯罪，所
    設之法定最低本刑相同，不可謂不重。於此情形，倘依其情
    狀處以有期徒刑，即足以懲儆，並可達防衛社會之目的者，
    自非不可依客觀之犯行與主觀之惡性二者加以考量其情狀，
    是否有可憫恕之處，適用刑法第59條之規定酌量減輕其刑，
    期使個案裁判之量刑，能斟酌至當，符合比例原則。查被告
    所為固屬不該，然其年僅18歲，年紀甚輕，涉世未深，且其
    於行為前尚未有因任何案件經法院論罪處刑及執行之前案紀
    錄，有其臺灣高等法院被告前案紀錄表1份存卷可考，製造
    之槍管數量僅1支，其後並未流通至市面，對社會造成之危
    害有限，是衡其上開犯罪情狀，就其所犯非法製造槍砲之主
    要組成零件罪，如量處法定最低刑度略嫌過重，而有情輕法
    重之情，爰就被告所犯非法製造槍砲之主要組成零件罪部分
    依刑法第59條規定酌減其刑。至於被告所犯非法販賣槍砲之
    主要組成零件未遂罪經依刑法第25條第2項規定減輕後，即
    無仍量處法定最低刑度略嫌過重之情，自毋庸依刑法第59條
    規定酌減其刑，附此敘明。　
　3.又按槍砲彈藥刀械管制條例第18條第4項係規定自白之情形
    ，必須於偵查或審判中自白，並供述全部槍械、彈藥、刀械
    之來源及去向，因而查獲或因而防止重大危害治安事件之發
    生者，始能減免其刑。其立法本旨在鼓勵犯上開條例之罪者
    自白，將自己原持有之上揭違禁物所取得之來源，與所轉手
    之流向，清楚交代，進而查獲該槍彈、刀械之來源供給者及
    所持有之槍彈、刀械去向（即得以一併查獲相關涉案者），
    或因而防止重大危害治安事件之發生，既能及早破獲相關之
    犯罪集團，並免該槍彈、刀械續遭持為犯罪所用，足以消彌
    犯罪於未然，自有減輕或免除其刑，以啟自新之必要。故犯
    該條例之罪者，雖於偵查或審判中自白，其內容如為自己持
    有者，無來源之供述（自行原始製造之類）或有來源而未供
    述全部來源，又如已經移轉持有者，未供述全部之來源及去
    向，或已全部供述，未因而查獲該槍砲、彈藥、刀械之來源
    及去向，如有其中之一項，即與上開規定應減免其刑之特別
    要件不合。此與法律規定自首或自白犯罪，未設特別條件，
    即得邀減免其刑之寬典者有別，不得不辨（最高法院97年度
    台上字第3105號判決意旨參照) 。查被告雖於警詢時供陳在
    露天拍賣網站上，向賣家「bebeco」購得JP-915操作槍1支
    等語（見偵卷第3、14頁），然被告係將槍管貫通，屬自行
    原始製造者，自無本條項減輕或免除其刑規定之適用。　　
    　
三、爰審酌被告製造並販賣槍砲主要組成零件，對社會治安及民
    眾生命財產安全，已構成潛在之威脅，製造並販賣之槍管僅
    1支，犯罪所得1,000元，前無任何犯罪科刑紀錄，素行尚可
    ，及其犯罪動機、目的、手段，兼衡被告自述高中肄業之智
    識程度、從事水泥工、經濟狀況普通（見本院卷第108頁）
    等一切情狀，分別量處如主文所示之刑，並就罰金部分諭知
    易服勞役之折算標準。復考量刑法第51條數罪併罰定執行刑
    之立法方式，係採限制加重原則，非以累加方式定應執行刑
    ，如以實質累加之方式定應執行刑，則處罰之刑度顯將超過
    其行為之不法內涵，而違反罪責原則，並考量因生命有限，
    刑罰對被告造成之痛苦程度，係隨刑度增加而生加乘效果，
    而非以等比方式增加，是以隨罪數增加遞減其刑罰之方式，
    當足以評價被告行為之不法性之法理（即多數犯罪責任遞減
    原則），審酌被告所犯上開2罪，其犯罪時間間隔半年，犯
    罪手法雖異，但均是同一枝槍管，侵害同種法益，其責任非
    難之重複性甚高等情，就被告所犯2罪酌定如主文所示之應
    執行刑，並就罰金部分諭知易服勞役之折算標準，以資懲儆
    。
四、緩刑
　　查被告未曾因故意犯罪而受有期徒刑以上刑之宣告，有臺灣
    高等法院被告前案紀錄表在卷可考，審酌被告行為時僅18歲
    ，年紀甚輕，雖因一時失慮而罹刑章，然於本院審理中終能
    坦承犯行，足見被告已具悔意，堪信其經此偵、審教訓，當
    能知所警惕，而無再犯之虞，所宣告之刑以暫不執行為適當
    ，爰依刑法第74條第1項第1款之規定，併宣告緩刑5年，以
    啟自新。又斟酌其犯罪情節，刑罰雖可暫免執行，但仍有施
    以勞動而行矯正教化之必要，故命被告應於檢察官指定之期
    間內，向指定之政府機關、政府機構、行政法人、社區或其
    他符合公益目的之機構或團體，提供100小時之義務勞務。
    再被告應執行刑法第74條第2項第5款所定事項（即上述義務
    勞務），依刑法第93條第1項第2款規定，於緩刑期間將被告
    付保護管束，以觀後效。嗣被告如有違反上開負擔，且情節
    重大者，檢察官亦得依刑法第75條之1第1項第4款之規定，
    聲請法院撤銷緩刑之宣告，併予指明。　　
肆、沒收：
一、扣案如附表編號1所示之槍管係內政部公告之槍砲主要組成
    零件，為違禁物，應依刑法第38條第1項規定宣告沒收。
二、扣案如附表編號2所示之行動電話（含門號0000000000號之S
    IM卡1張），係被告所有、用來刊登販賣訊息及與佯裝買家
    之員警聯絡用之工具（見本院卷第103頁），爰依刑法第38
    條第2項前段規定宣告沒收。
三、警方匯款予被告之1,000元核屬被告販賣系爭槍管之實際犯
    罪所得，被告自承已花用完畢等語（見偵卷第14頁、本院卷
    第106頁），未扣案，宣告沒收亦無過苛、欠缺刑法上之重
    要性、犯罪所得價值低微，或為維持受宣告人生活條件之必
    要等情形，為避免被告實質上保有不法之犯罪所得，爰依刑
    法第38條之1第1項前段、第3項之規定宣告沒收，於全部或
    一部不能沒收或不宜執行時，追徵其價額。
據上論斷，應依刑事訴訟法第299條第1項前段，判決如主文。
本案由檢察官許宏緯提起公訴，經檢察官方心瑜到庭執行職務。
中　　華　　民　　國　　111 　年　8　　月　　30　　日
　　　　　　　　　刑事第六庭　審判長法　官　樊季康

                                    法  官　楊展庚

                                    法  官　葉逸如　
以上正本證明與原本無異。
如不服本判決，應於判決送達後20日內敘明上訴理由，向本院提
出上訴狀（應附繕本），上訴於臺灣高等法院。其未敘述上訴理
由者，應於上訴期間屆滿後20日內向本院補提理由書「切勿逕送
上級法院」。
                                    書記官  邱瀚群
中　　華　　民　　國　　111 　年　　8 　　月　　30　　日
附錄本案論罪科刑法條全文：
槍砲彈藥刀械管制條例第13條
未經許可，製造、販賣或運輸槍砲、彈藥之主要組成零件者，處
三年以上十年以下有期徒刑，併科新臺幣七百萬元以下罰金。
未經許可，轉讓、出租或出借前項零件者，處一年以上七年以下
有期徒刑，併科新臺幣五百萬元以下罰金。
意圖供自己或他人犯罪之用，而犯前二項之罪者，處五年以上有
期徒刑，併科新臺幣一千萬元以下罰金。
未經許可，持有、寄藏或意圖販賣而陳列第一項所列零件者，處
六月以上五年以下有期徒刑，併科新臺幣三百萬元以下罰金。
第一項至第三項之未遂犯罰之。

附表
編號 扣案物名稱及數量 鑑定結果 沒收與否 1 槍管 認係已貫通之金屬槍管（可供組成具殺傷力槍枝使用），屬內政部公告之槍砲主要組成零件。 送鑑槍管1支，係已貫通之金屬槍管，經組裝於適用槍枝上並裝填適用子彈試射結果，測得彈頭（直徑8.951mm、質量4.429g）發射速度為351.1公尺/秒，計算其動能為272.9焦耳，單位面積動能為433.6焦耳/平方公分。另試射完後，槍管完整未變形，無來函所稱之遇熱變形或膛炸等情形。 （內政部警政署刑事警察局110年6月21日刑鑑字第1100055152號鑑定書、內政部110年7月7日內授警字第1100124730號函、內政部警政署刑事警察局111年5月20日刑鑑字第1110038955號函【偵卷第53至54頁、第55頁、本院卷第77至78頁】） 沒收 2 廠牌iphone行動電話1支（IMEI：000000000000000、含門號0000000000號之SIM卡1張）  沒收